【裁判字號】    98,交簡上,206
【裁判日期】    981230
【裁判案由】    過失傷害
【裁判全文】
臺灣高雄地方法院刑事判決           98年度交簡上字第206號
上  訴  人  臺灣高雄地方法院檢察署檢察官
上  訴  人
即  被  告  丁○○
上列上訴人因被告過失傷害案件，不服本院交通法庭中華民國98
年5 月7 日97年度審交簡字第3470號判決（聲請簡易判決處刑案
號：97年度偵字第20749 號），提起上訴，本院管轄之第二審合
議庭判決如下：
    主  文
原判決撤銷。
丁○○犯過失傷害罪，處有期徒刑貳月，如易科罰金，以新臺幣
壹仟元折算壹日。
    事  實
一、丁○○未考領重型機器腳踏車駕駛執照，竟仍於民國97年3
    月28日凌晨0 時15分許，騎乘車牌號碼328 ─CTM 號重型機
    車沿高雄縣鳳山市○○○路由西往東方向行駛，行經該路段
    369 號前時，本應注意車前狀況，並隨時採取必要之安全措
    施，而依當時天候晴、夜間有照明、柏油路面乾燥、無缺陷
    、無障礙物，並無不能注意之情事，竟疏未注意及此，貿然
    擦撞丙○○所騎乘在其前方同向行駛附載乙○○之車牌號碼
    ZER ─440 號輕型機車車尾，致丙○○、乙○○因而倒地，
    丙○○受有右肘、右小腿、左膝挫傷及擦傷之傷害，乙○○
    則受有左股骨轉子間骨折、左鎖骨骨折之傷害。丁○○於肇
    事後，隨即停留於現場，且於警員據報趕赴現場處理時，向
    據報前來尚不知肇事者為何人之員警坦承肇事，嗣並自願接
    受裁判。
二、案經丙○○、乙○○訴由臺灣高雄地方法院檢察署檢察官偵
    查聲請簡易判決處刑。
    理  由
壹、程序方面：
    按被告以外之人於審判外之言詞或書面陳述，除法律有規定
    者外，不得作為證據；又被告以外之人於審判外之陳述，雖
    不符同法第159 條之1 至第159 條之4 之規定，但經當事人
    於審判程序同意作為證據，法院審酌該言詞陳述或書面陳述
    作成時之情況，認為適當者，亦得為證據，刑事訴訟法第
    159 條第1 項及第159 條之5 第1 項分別定有明文。本判決
    所引用之證據，其中屬於傳聞證據之部分，均經本院依法踐
    行調查證據程序，當事人於審判程序亦同意作為證據，本院
    審酌證據資料作成時之情況，均無違法不當及證明力明顯過
    低之瑕疵，亦查無依法應排除其證據能力之情形，認以之作
    為證據應屬適當，皆有證據能力。
貳、實體方面：
一、上訴人即被告丁○○對於上開犯行坦承不諱，核與告訴人即
    被害人丙○○、乙○○於警詢、偵查中之證述大致相符（見
    偵卷第5 頁），且有道路交通事故現場圖、道路交通事故調
    查報告表（一）、（二）、臺灣省高屏澎區車輛行車事故鑑
    定委員會鑑定意見書、車籍查詢─歷任車主顯示畫面資料各
    1 份、車籍查詢─基本資料詳細畫面2 份、事故現場照片23
    張、國軍高雄總醫院附設民眾診療服務處診斷證明書3 份在
    卷可參（見警卷第14至25、31至33頁、偵卷第10至11頁），
    足認被告自白與事實相符，堪以採信。
二、按汽車行駛時，駕駛人應注意車前狀況，並隨時採取必要之
    安全措施，道路交通安全規則第94條第3 項定有明文。查告
    訴人丙○○所騎乘之機車係在被告同向前方行駛，業據被告
    供陳在卷，且經證人丙○○、乙○○於警詢、偵查中證述屬
    實，並有道路交通事故現場圖、道路交通事故調查報告表1
    份附卷可憑（見警卷第14頁），揆諸首揭說明，被告自應注
    意車前狀況，並隨時採取必要之安全措施。又案發當時天候
    晴、夜間有照明、柏油路面乾燥、無缺陷、無障礙物，有道
    路交通事故調查報告表（一）1 份存卷可憑（見警卷第16頁
    ），足見被告當時並無不能注意之情事。再據被告於警詢中
    陳稱：伊騎乘機車行至五甲二路369 號前時，發覺前方5 、
    6 公尺處由告訴人丙○○所騎乘之機車有煞車現象，伊煞車
    不及，前車頭因而撞擊丙○○機車車尾等語（見警卷第2 頁
    ），證人即告訴人丙○○、乙○○於警詢、偵查中亦證稱：
    案發當時係被告騎乘機車從後方追撞丙○○同向行駛之機車
    後車尾等情（見警卷第9 、12頁、偵卷第5 頁），足認案發
    當時，被告係自後方追撞告訴人丙○○所騎乘之機車，非因
    超車而與丙○○騎乘之機車併行。另佐以臺灣省高屏澎區車
    輛行車事故鑑定委員會鑑定意見書1 份，亦認定被告未注意
    車前狀況追撞前車為肇事原因，告訴人丙○○駕駛輕型機車
    在前行駛，無肇事因素（見偵卷第10至11頁），益徵被告僅
    有未注意車前狀況，並隨時保持必要安全措施之過失，至臻
    明確。檢察官認被告尚有未注意兩車併行間隔，並於超車時
    保持適當間隔之過失云云，容有誤會。
三、核被告丁○○所為，係犯刑法第284 條第1 項前段之過失傷
    害罪。被告以一過失駕駛行為，同時造成告訴人丙○○、乙○○受有事實欄所載之傷害，為想像競合犯，應依刑法第55
    條規定，從一情節較重之過失傷害罪處斷。又被告於本件車
    禍發生時未考領重型機器腳踏車駕駛執照乙節，業據被告於
    警詢及偵查中供陳明確（見警卷第3 頁、偵卷第6 頁），且
    有高雄縣政府警察局舉發違反道路交通管理事件通知單、證
    號查詢機車駕駛人資料各1 紙在卷可資佐證，是被告無照駕
    駛重型機車致告訴人丙○○、乙○○受傷，應依道路交通管
    理處罰條例第86條第1 項加重其刑。另被告於肇事後，留在
    事故現場，主動向前往事故現場處理，且尚不知肇事者為何
    人之員警坦承肇事，嗣並接受裁判之事實，有高雄縣政府警
    察局道路交通事故肇事人自首情形紀錄表1 份在卷可參（見
    院二卷第20頁），爰依刑法第62條前段自首之規定，減輕其
    刑，並依法先加後減之。
四、原審認被告罪證明確，予以論罪科刑，固非無見。惟被告並
    無未注意兩車併行間隔，並於超車時保持適當間隔之過失，
    已如前述，原審引用檢察官聲請簡易判決處刑書，認定被告
    除有疏未注意車前狀況之過失外，另有上開過失之事實，容
    有未恰。是被告上訴意旨求予緩刑，檢察官上訴意旨認原審
    量刑過輕，雖均無理由，惟原判決既有上開可議之處，自應
    由本院予以撤銷改判。爰審酌被告駕駛車輛，本應謹慎注意
    ，以維自身及其他參與道路交通者之安全，竟疏未注意車前
    狀況，並隨時採取必要之安全措施，致告訴人2 人受有前述
    之傷害，雖犯後於97年10月31日與告訴人乙○○達成和解25
    萬元，惟並未依約履行，拖延1 年餘仍未給付完畢，而告訴
    人丙○○則當庭請求法官依法判決，不用再試行和解（詳院
    二卷第29頁），然念其並無任何犯罪前科，有臺灣高等法院
    被告前案紀錄表1 份在卷可稽，並考量告訴人所受之傷害等
    一切情狀，量處如主文第2 項所示之刑，並諭知易科罰金之
    折算標準。
據上論斷，應依刑事訴訟法第455 條之1 第1 項、第3 項、第
369 條第1 項前段、第299 條第1 項前段，刑法第284 條第1 項
前段、第55條、第62條前段、第41條第1 項前段，道路交通管理
處罰條例第86條第1 項，刑法施行法第1 條之1 ，判決如主文。
本案經檢察官甲○○到庭執行職務。
中    華    民    國    98    年    12    月    30    日
                      交通法庭  審判長  法  官  莊珮君
                                        法  官  楊國煜
                                        法  官  吳佳樺
以上正本證明與原本無異。
不得上訴。
中    華    民    國    98    年    12    月    30    日
                                        書記官  廖佳玲
附錄本案論罪科刑法條全文：
中華民國刑法第284條
因過失傷害人者，處6 月以下有期徒刑、拘役或5 百元以下罰金
，致重傷者，處1 年以下有期徒刑、拘役或5 百元以下罰金。
從事業務之人，因業務上之過失傷害人者，處1 年以下有期徒刑
、拘役或1 千元以下罰金，致重傷者，處 3 年以下有期徒刑、
拘役或 2 千元以下罰金。

司法院資訊處製作；財團法人民間司法改革基金會備份。
